【裁判字號】    90,訴,684
【裁判日期】    900911
【裁判案由】    侵權行為損害賠償
【裁判全文】
臺灣臺南地方法院民事判決                            九十年度訴字第六八四號
    原      告  甲 ○ ○
    被      告  乙○○○
右當事人間因過失傷害案件，經原告提起刑事附帶民事訴訟請求侵權行為損害賠償，
經本院刑事庭裁定移送前來，本院判決如左：
被告應給付原告新台幣肆拾伍萬仟玖佰玖拾陸元，及自民國九十年二月二十四日起
至清償日止，按年息百分之五計算之利息。
原告其餘之訴駁回。
訴訟費用由被告負擔十分之三，餘由原告負擔。
本判決原告勝訴部分於原告以新台幣壹拾伍萬貳仟元為被告供擔保後，得假執行；但
被告如於假執行程序實施前，以新臺幣肆拾伍萬仟玖佰玖拾陸元為原告預供擔保，
得免為假執行。
原告其餘假執行之聲請駁回。
甲、原告方面：
一、聲明：
  （一）被告應給付原告新台幣（下同）一百四十三萬五千四百九十五元，及自起訴
        狀繕本送達之翌日起至清償日止，按年息百分之五計算之利息。
  （二）請准供擔保宣告假執行。
二、陳述：
  （一）被告於民國（下同）八十九年七月十三日下午三時二十分許，駕駛車號ＴＫ
        ─四０一二號自用小客車，沿台南縣善化鎮○○路由南向北行駛，駛至光華
        路三號前時，本應注意汽車迴車前，應暫停並顯示左轉燈光或手勢，看清無
        來往車輛，並注意行人通過，始得迴轉，以避免危險發生，而依當時情況，
        又非不能注意及此，竟疏未注意，迴轉未注意來往車輛，因而撞及當時騎乘
        車號ＳＩＲ─０五九號輕型機車，相反方向行駛之原告，致原告受有下巴裂
        傷、左小腿裂傷、左足裂傷及兩側下頷骨骨折等傷害，案經檢察官提起公訴
        ，並經鈞院判處被告拘役五十五日，如易科罰金以三百元折算一日確定在案
        。
  （二）右開侵權行為事實，業經被告於刑事案件中供承不諱，並有警製道路交通事
        故調查報告表、診斷證明書及台灣省台南區車輛行車事故鑑定委員會鑑定意
        見書附卷可稽，原告自得依民法第一百八十四條第一項前段、第一百九十三
        條第一項後段、第一百九十五條第一項之規定，請求被告賠償損害。
  （三）原告所受損害，截至九十年一月止，共計一百四十三萬五千四百九十五元，
        損害明細及證據如下：
        (1)醫療費用：原告受此傷害除至新樓基督教醫院麻豆分院急診治療外，另於
          行政院衛生署新竹醫院、華信中醫診所、長庚紀念醫院、台北醫學院附設
          醫院、台灣大學醫學院附設醫院及博揚牙醫診所、陳清龍牙醫診所等繼續
          治療，迄未康復，支出醫療費用共四萬四千二百七十五元。而因本件事故
          致原告全口牙齒斷裂十五顆，將來需做牙齒膺復手術及抽神經根管等治療
          ，每顆二萬元，計需三十萬元，以上小計三十四萬四千二百七十五元。
        (2)增加生活上需要之費用：原告因此傷害不便行動，外出就醫只得請計程車
          或親友載送，計支出車資、油資、高速公路過路費共七千二百二十元。
        (3)工作損失：原告原在美商羅代爾股份有限公司台灣分公司工作，每月薪資
          約為一萬八千元，原告因此事故六個月無法工作，此部分工作所得損失共
          計八萬四千元。
        (4)精神損害：原告受此傷害，因兩顎側骨斷裂，全口牙齒斷裂逾半，除蒙受
          日常生活進食不便，言語困難之痛苦外，迄今長期治療復健，仍無法完全
          康復，且因顏部顎骨斷裂，面貌變異難於回復，尤甚於肉體上之痛苦，爰
          請求被告賠償精神慰撫金一百萬元，以堪慰藉。
三、證據：提出醫療費用收據影本九十四件、計程車車資及油費收據影本十四件、薪
    資表影本二件、工作證明書一件、診斷證明書四件為證。
乙、被告方面：
一、聲明：
  （一）原告之訴及假執行之聲請均駁回。
  （二）如受不利之判決，願供擔保請准宣告免為假執行。
二、陳述：被告對於刑事判決內容及結果沒有意見，原告請求之醫藥費四萬四千二百
    七十五元及計程車車資七千二百二十元，被告均願意負擔，其餘原告請求之金額
    太高。
丙、本院依職權調閱本院九十年度交易字第三四號刑事案件全卷，及向財團法人台灣
    基督長老教會新樓醫院麻豆分院、財團法人長庚紀念醫院、台北醫學大學附設醫
    院函詢原告之傷勢、復原狀況、所須休養之期間、牙齒治療所需支出之醫療費用
    等，並向財政部財稅資料中心函調兩造之財產歸戶資料，暨向財政部台灣省北區
    國稅局新竹市分局與南區國稅局台南縣分局函調兩造最近三年之各類所得稅申報
    資料。
    理    由
一、原告起訴主張：被告於八十九年七月十三日下午三時二十分許，駕駛自用小客車
    沿台南縣善化鎮○○路由南向北行駛，駛至光華路三號前時，本應注意汽車迴車
    前，應暫停並顯示左轉燈光或手勢，看清無來往車輛，並注意行人通過，始得迴
    轉，以避免危險發生，而依當時情況，又非不能注意及此，竟疏未注意，迴轉未
    注意來往車輛，因而撞及騎乘機車往相反方向行駛之原告，致原告受有下巴裂傷
    、左小腿裂傷、左足裂傷及兩側下頷骨骨折等傷害，原告爰依侵權行為法律關係
    ，請求被告賠償醫療費用、增加生活上需要之費用、工作損失及精神慰撫金，共
    計一百四十三萬五千四百九十五元等語；被告則以：被告對於刑事判決內容及結
    果沒有意見，原告請求之醫藥費四萬四千二百七十五元及計程車車資七千二百二
    十元，被告均願意負擔，其餘原告請求之金額太高等語，資為抗辯。
二、查被告於八十九年七月十三日下午三時二十分許，駕駛車牌號碼ＴＫ—四０一二
    號自用小客車，在台南縣善化鎮○○路三號前之北上車道，欲迴車向南行駛時，
    理應注意汽車迴車前，應暫停並顯示左轉燈光或手勢，看清無來往車輛，始得迴
    轉，而依當時天候晴朗、日間自然光線、路面乾燥無缺陷、道路上未有任何障礙
    物、視距復屬良好等情形以觀，客觀上亦無不能注意之情事，其竟疏於注意看清
    有無來往車輛，即貿然迴轉，適原告駕駛車牌號碼ＳＪＲ—０五九號輕型機車，
    沿光華路由北往南方向行經該地點，因未注意車前狀況及被告迴車時有前述疏失
    ，致閃煞不及，乃與被告所駕駛之小客車發生碰撞，原告隨即人、車倒地，因而
    受有下巴裂傷、左小腿裂傷、左足裂傷及兩側下頷髁骨骨折等傷害之事實，為被
    告所不爭執，並經原告提出診斷證明書四件為證，復經本院依職權調閱本院九十
    年度交易字第三四號刑事案件全卷核閱屬實，且前開刑事案件亦以被告涉犯過失
    傷害罪，判處被告拘役五十五日，如易科罰金以三百元折算一日確定在案，而原
    告除否認其有未注意車前狀況之肇事因素外，對於前開事實亦不爭執，是被告過
    失傷害原告身體之行為，至為灼然，其侵權行為與原告所受傷害之間，具有相當
    因果關係，足堪認定。又就原告爭執其並無肇事因素部分，經查本件車禍之肇事
    責任經台灣省台南區車輛行車事故鑑定委員會鑑定結果，認被告駕駛小客車，迴
    轉未注意來往車輛，為肇事主因，而原告駕駛輕機車，未注意車前狀況，為肇事
    次因，有該委員會八十九年十一月二十九日南鑑字第八九一三九三號鑑定意見書
    一件附於前開刑事偵查卷可稽，原告復無法舉證證明其確無肇事因素，其所辯自
    難採信，惟原告對於本件車禍之發生雖亦有過失，然此僅係是否得以其與有過失
    而減輕被告之賠償責任之問題，並無礙於被告侵權行為事實之認定。
三、按因故意或過失，不法侵害他人之權利者，負損害賠償責任；又不法侵害他人之
    身體或健康者，對於被害人因此喪失或減少勞動能力或增加生活上之需要時，應
    負損害賠償責任；再不法侵害他人之身體、健康、名譽、自由、信用、隱私、貞
    操，或不法侵害其他人格法益而情節重大者，被害人雖非財產上之損害，亦得請
    求賠償相當之金額，民法第一百八十四條第一項前段、第一百九十三條第一項、
    第一百九十五條第一項前段分別定有明文。查原告主張其為被告過失傷害之事實
    ，已如前述可信為真實，揆諸前開規定，被告對於原告所受之損害，自應負損害
    賠償責任，原告本於侵權行為之法律關係訴請被告賠償損害，自屬有據。
四、至原告請求被告賠償之費用，是否應予准許，茲分述如次：
  （一）醫療費用、車資、油資、高速公路過路費部分：
        原告主張其受傷後曾前往財團法人台灣基督長老教會新樓醫院麻豆分院、財
        團法人長庚紀念醫院、台北醫學大學附設醫院、行政院衛生署新竹醫院、華
        信中醫診所、台灣大學醫學院附設醫院、博揚牙醫診所、陳清龍牙醫診所等
        醫療院所診治，截至九十年一月止，共計支出醫療費用四萬四千二百七十五
        元，又其因受傷不便行動，外出就醫只得請計程車或親友載送，計支出車資
        、油資、高速公路過路費共七千二百二十元之事實，業據原告提出醫療費用
        收據影本九十四件、計程車車資及油費收據影本十四件為證，且為被告所不
        爭執，被告並表明其願意負擔此部分之費用，是原告請求被告賠償前開損害
        共計五萬一千四百九十五元，為有理由，應予准許。
  （二）將來之醫療費用部分：
        按將來之醫藥費，只要係維持傷害後身體或健康之必要支出，被害人均得請
        求加害人賠償，非以被害人已實際支出者為限（最高法院八十二年度台上字
        第六八一號判決參照）。本件原告主張其因車禍受傷致牙齒斷裂十五顆，將
        來需做牙齒膺復手術及抽神經根管等治療，每顆二萬元，計需三十萬元等情
        ，經被告質疑其所請求之費用過高，本院就此依職權函詢財團法人長庚紀念
        醫院，經該院以九十年八月三日（九０）長庚院法字第０七三０號函覆稱：
        「王君（即原告）係於八十九年七月二十一日至本院就診，檢查發現共十四
        顆牙冠斷裂，斷裂之牙齒須牙冠增長術，至於是否抽神經根管治療，端視牙
        髓日後的反應及斷裂齒質的深淺，另牙冠增長術及根管治療後，均需進行膺
        復假牙治療。費用方面，根管治療為健保給付項目，牙冠增長術為自費，十
        四顆約十二萬元，牙冠假牙膺復亦為自費，十四顆約十四萬元。」等語，足
        認原告因本件車禍受傷致十四顆牙冠斷裂，將來有進行牙冠增長術及膺復假
        牙治療之必要，估計約須花費醫療費用二十六萬元，是原告請求被告給付將
        來之醫療費用二十六萬元，洵屬正當，應予准許，逾此部分之請求，為無理
        由，不應准許。
  （三）工作損失部分：
        原告主張其原在美商羅代爾股份有限公司台灣分公司工作，每月實領之薪資
        約為一萬八千元之事實，業據其提出薪資表影本二件及工作證明書一件為證
        ，堪認屬實。又依卷附財團法人台灣基督長老教會新樓醫院麻豆分院九十年
        八月一日新樓麻歷字第九０二一八號函記載：「（原告）於八十九年七月十
        三日至本院急診治療，其所受傷為(1)下巴裂傷三公分長(2)左小腿裂傷兩公分
        長(3)左足裂傷六公分長，於急診接受傷口縫合，八十九年七月十四日於門診
        換藥，需治療休養約十天」等語，足認原告因本件事故受傷應休養十日無法
        上班，因而受有六千元之工作損失（計算式為18000×10/30=6000），是原
        告請求被告賠償工作損失以六千元為適當，其逾此部分之請求，為無理由，
        不應准許。
  （四）精神慰撫金部分：
        查原告受傷後自八十九年十月起即自美商羅代爾股份有限公司台灣分公司離
        職，現尚未再就業，名下亦無不動產等，然自八十六至八十八年度每年均有
        十餘萬元之利息收入，而被告目前在市場擺攤販賣成衣，每月收入約一、二
        萬元，其名下有一筆土地、一間房屋及一輛汽車，並有十萬元左右之存款等
        情，為兩造所不爭執，並有本院向財政部財稅資料中心函調兩造之財產歸戶
        資料，暨向財政部台灣省北區國稅局新竹市分局與南區國稅局台南縣分局函
        調兩造最近三年之各類所得稅申報資料附卷可稽。本院審酌兩造之身分、社
        會地位、智識水準、經濟狀況、原告所受傷害之程度，及原告受傷後因兩側
        下頷髁骨骨折，牙齒斷裂達十四顆，導致日常生活進食不便，言語表達困難
        ，尚須忍受長之治療程序，所受精神打擊及痛苦程度非輕等因素，認原告
        請求被告賠償非財產上損害賠償之金額，以二十五萬元為適當，其逾此部分
        之請求，不應准許。
    綜上，原告所受之損害總計為五十六萬七千四百九十五元。
五、按損害之發生或擴大，被害人與有過失者，法院得減輕賠償金額或免除之，民法
    第二百十七條第一項定有明文。查本件車禍之發生，係被告駕車迴轉未注意來往
    車輛，為肇事主因，而原告騎車未注意車前狀況，為肇事次因，已詳如前述，原
    告對於本件車過之發生亦有過失，經斟酌兩造之過失程度，認被告應負五分之四
    之過失責任，原告則應負五分之一之過失責任為適當，爰減輕被告五分之一之賠
    償金額，故原告得請求被告賠償之金額為四十五萬三千九百九十六元。
六、從而，原告本於侵權行為法律關係，請求被告給付四十五萬三千九百九十六元，
    及自起訴狀繕本送達被告之翌日即九十年二月二十四日起至清償日止，按年息百
    分之五計算之利息，為有理由，應予准許，至逾此部分之請求，則無理由，應予
    駁回。
七、又原告勝訴部分，兩造分別陳明願供擔保為准、免為假執行之宣告，經核於法均
    無不合，爰分別酌定相當擔保金額准許之，至於原告敗訴部分，其假執行之聲請
    已失所附麗，應予駁回。
八、據上論結，本件原告之訴為一部有理由，一部無理由，應依民事訴訟法第七十九
    條但書、第三百九十條第二項、第三百九十二條，判決如主文。
中      華      民      國     九十     年      九      月     十一     日
                                  臺灣臺南地方法院民事第三庭
~B法      官  葉惠玲
右為正本係照原本作成。
如對本判決上訴須於判決送達後廿日內向本院提出上訴狀
中      華      民      國     九十     年      九      月     十一     日
~B法院書記官  李珍瑩


司法院資訊處製作；財團法人民間司法改革基金會備份。
